臺灣高等法院刑事判決
111年度上易字第108號
上  訴  人  
即  被  告  程一萍
指定辯護人  潘思蓉律師(義務辯護人)
上列上訴人因竊盜案件，不服臺灣桃園地方法院108年度易字第6
39號，中華民國110年11月19日第一審判決（起訴案號：臺灣桃
園地方檢察署107年度偵字第25250號），提起上訴，本院判決如
下：
    主  文
原判決撤銷。
程一萍犯如附表編號1、2所示之罪，各處該附表編號「本院判決
處刑」欄所示之刑及沒收。應執行拘役參拾日，如易科罰金，以
新臺幣壹仟元折算壹日。
    犯罪事實
一、程一萍與黃世賢（業經原審判處拘役15日確定）共同基於意
    圖為自己不法所有之犯意聯絡，於民國107年7月28日凌晨2
    時許，由黃世賢駕駛車號000-000號普通重型機車，搭載程
    一萍至桃園市○○區○○○街00號前，由程一萍與黃世賢以徒手
    或持雨傘（未扣案）勾取陳接（即程品環保企業社負責人）
    設於該處西華風采一期社區（下稱「西華社區」）之舊衣回
    收箱內衣物之方式，共同竊取放置其內之衣物10件，得逞後
    均歸程一萍取得。
二、程一萍另基於意圖為自己不法所有之犯意，於107年8月15日
    晚間7時許，至上開舊衣回收箱前，徒手竊取放置其內之衣
    物10件得逞。
三、案經陳接訴由桃園市政府警察局桃園分局報請臺灣桃園地方
    檢察署檢察官偵查起訴。
    理  由
壹、證據能力
　　本院認定犯罪事實所憑之供述證據，檢察官於本院準備程序
    表明同意作為證據，被告即上訴人程一萍及辯護人除否認被
    告犯罪之外，就證據能力部分亦未於本院言詞辯論終結前聲
    明異議，依刑事訴訟法第159條之5第2項規定，視為同意作
    為證據，且經本院審酌各該陳述作成時之情況，認為適當，
    而其他非供述證據之取得程序，並無違法或不當，因認均有
    證據能力。
貳、實體方面
一、認定犯罪事實所憑之證據及理由
　㈠訊據被告固坦承於上開時間，先後2次至上址現場拿取舊衣回
    收箱衣物之事實，惟矢口否認有何竊盜犯行，辯稱：第1次
    我是經由警衛同意，拿取「天王的家」社區舊衣回收箱的衣
    物；第2次我拿取舊衣回收箱衣物後，有用雨傘再把衣物塞
    回去等語（見本院卷第156頁）。
　㈡犯罪事實一部分
　　⒈被告於107年7月28日凌晨2時許，搭乘黃世賢所駕駛之機車
      ，至桃園市○○區○○○街00號前，以雨傘將舊衣回收箱內的
      衣物勾出來，而竊取放置其內之衣物等情，業據被告於警
      詢時供承在卷（見偵卷第8頁反面）；核與告訴人陳接之
      指訴大致相合（見偵卷第14頁正、反面）；且有證人即共
      同被告黃世賢供證：我於107年7月28日凌晨2時許，到桃
      園市○○區○○○街00號前，與被告拿舊衣回收箱的衣物；我
      與被告拿雨傘從舊衣回收箱內將衣物勾出；被告說她沒衣
      服穿，所以她找我一起去拿舊衣回收箱內的衣物；我騎車
      號000-000號普通重型機車載被告去的；我們拿到衣物後
      ，被告就全部自己拿走了；大約拿了10件左右的衣物等語
      （見偵卷第3頁反面）；及現場監視錄影畫面擷圖在卷可
      稽（見偵卷第15頁反面、16頁），足認被告上開自白與事
      實相符。
　　⒉雖被告辯稱此次是經由警衛同意，拿取「天王的家」社區
      舊衣回收箱之衣物云云，惟查：
　　⑴依現場照片所示（見偵卷第15頁），案發現場設有2個舊衣
      回收箱，其中照片左邊的回收箱（開口朝街道方向）屬於
      「西華社區」，照片右邊的回收箱（開口朝人行道方向）
      屬於「天王的家」社區，二者間隔有小圍牆，下方有台樁
      ，上方是鐵欄杆等情，業據證人即「西華社區」警衛許成
      枝證述屬實（見原審卷一第256頁）。又「西華社區」所
      屬之舊衣回收箱，為告訴人陳接（即程品環保企業社負責
      人）與「西華社區」簽約設置，亦經陳接供述明確（見偵
      卷第14頁反面、42頁反面），並有舊衣回收箱設置合約書
      可憑（見偵卷第17頁）。而依證人即共同被告黃世賢所供
      ：我確實有於起訴書犯罪事實一之時、地，騎機車載被告
      到該處，拿走舊衣回收箱之衣物，當時是拿照片左邊回收
      箱（指「西華社區」所屬舊衣回收箱）內的衣物10件等語
      （見原審卷二第24頁）；佐以現場監視錄影畫面擷圖（見
      偵卷第15頁反面、16頁），被告先後2次前往現場，均站
      在街道邊緣，靠近「西華社區」所屬舊衣回收箱開口位置
      拿取衣物，益徵黃世賢所供屬實。故此次被告與黃世賢一
      起前往現場，乃係共同竊取告訴人設於該處舊衣回收箱內
      之衣物10件，至為灼然。被告辯稱此次是拿取「天王的家
      」社區舊衣回收箱衣物云云，與上述卷證不合，難認可採
      。
　　⑵關於此次拿取衣物之原因，被告於警詢時稱：（你如何至
      上址舊衣回收箱竊取衣物）…「天王的家」社區警衛跟我
      說可以拿雨傘去挖云云（見偵卷第8頁反面）；偵訊時稱
      ：我不是竊取，我有事先跟警衛說，他說掉出來的衣物我
      可以拿，住戶也有跟我說過我可以拿，所以我才去拿云云
      （見偵卷第38頁）；原審訊問時稱：黃世賢可以證明我有
      跟警衛講，可不可以給我一些回收桶衣物，警衛說好，然
      後我們就拿了云云（見原審卷一第102頁）；原審準備程
      序時稱：我去就跟「天王的家」社區大夜班警衛講我的困
      難，我問他回收箱的衣物可不可以拿，他說可以云云（見
      本院卷一第142頁）。其前後供述不一，已難憑採，觀之
      前述回收箱間隔及其設置情形，亦屬明顯可分，況被告自
      承曾在「西華社區」打掃（見原審卷一第142頁），更無
      誤判之虞。遑論被告所竊取者，為告訴人與「西華社區」
      簽約設置回收箱內之衣物，亦即告訴人所管領之財物，社
      區警衛並無處分權能。而依被告所供，其因曾在「西華社
      區」從事打掃工作，於拿取回收箱衣物之前，已知放回收
      箱要簽約給錢等語（見原審卷一第142頁），自應知悉回
      收箱內之衣物，歸屬於簽約付費之設置業者所有，其未經
      有權管領者之同意，擅自拿取，無論是否徵得警衛之同意
      ，均無礙竊盜犯之成立。
　㈢犯罪事實二部分
　　⒈被告於107年8月15日晚間7時許，再次前往告訴人設置在上
      址舊衣回收箱前，竊取放置其內之衣物乙情，亦據被告於
      警詢時供承在卷（見偵卷第8頁反面）；核與告訴人陳接
      之指訴大致相合（見偵卷第14頁正、反面）；並有現場監
      視錄影畫面擷圖在卷可稽（見偵卷第16頁正、反面），足
      認被告上開自白與事實相符。又被告先後2次前往現場竊
      得舊衣回收箱內衣物之數量，合計約20幾件，為被告供明
      在卷（見偵卷第8頁反面），而前述被告與黃世賢於107年
      7月28日共同竊得衣物為10件，業經本院認定如上，準此
      ，採有利於被告之認定，自應認此次被告所竊得之衣物數
      量為10件。嗣被告固於原審準備程序改稱：我第1次拿衣
      物6、7件，第2次拿衣物5、6件云云（見原審卷一第143至
      144頁），惟與其自己先前供述及共同被告黃世賢所述均
      屬不合，無可採信，自不足以動搖上開認定。
　　⒉雖被告辯稱此次其拿取舊衣回收箱衣物後，有用雨傘再把
      衣物塞回去云云。辯護人另辯稱此次被告是經過住戶同意
      取得衣服等語。惟查：被告於警詢、偵訊、原審迭次坦承
      前往拿取舊衣回收箱內之衣物，均不曾表示未將衣物攜離
      現場，其遲至提起第二審上訴，於本院審理時，始辯稱有
      用雨傘把衣物塞回去云云，已屬無據。況被告於原審供稱
      此次其在現場遇到「西華社區」警衛許成枝（見原審卷二
      第225頁）。而依證人許成枝所述：我有跟被告說衣物是
      不能拿的；被告拿衣物沒有袋子裝，散在地上，叫我給她
      1個袋子，後來她是用本來在地上的黑色袋子裝了；東西
      都擋在車道口，我們有車子回來，我一定被罵，我想讓她
      趕快離開，所以幫被告叫計程車等語（見原審卷二第253
      、258頁），益徵被告當時確有使用袋子將其所竊取之衣
      物攜離現場。其上開所辯，顯係卸責之詞，不足採信。至
      於辯護人依被告主張，辯稱此次被告是經過住戶同意才拿
      取衣物云云，惟此部分全無相關資料可供審認，尚難僅憑
      片面說詞，採為有利被告之論據。
　㈣本案事證明確，被告犯行堪予認定。
二、論罪
　㈠被告行為後，刑法第320條第1項已於108年5月29日修正公布
    ，同年月31日生效施行，修正前該條項之法定刑為「5年以
    下有期徒刑、拘役或5百元（依刑法施行法第1條之1第2項前
    段提高30倍為1萬5千元）以下罰金」；修正後則為「5年以
    下有期徒刑、拘役或50萬元以下罰金」。比較新舊法適用結
    果，修正後規定非有利於被告，依刑法第2條第1項前段規定
    ，應適用修正前之規定。
　㈡核被告所為，係犯修正前刑法第320條第1項之竊盜罪。就犯
    罪事實一部分，被告與黃世賢間有犯意聯絡及行為分擔，為
    共同正犯。所犯上開2罪，犯意各別，行為互殊，應分論併
    罰。
三、撤銷改判之理由及科刑
　㈠原審認被告犯行事證明確，予以論罪科刑，固非無見。惟查
    ，被告為第1類神經系統構造及精神、心智功能輕度障礙者
    ，有身心障礙證明可證（見本院卷第25頁），固未達於辨識
    行為違法或依其辨識而行為之能力喪失或顯著降低之程度，
    仍應列為刑法第57條科刑審酌因素加以斟酌。原判決未審酌
    及此，難認允洽。被告仍執前詞，矢口否認犯行，所辯固不
    足採，業經本院論駁如上；惟其提起上訴，請求改判較輕之
    刑，此部分上訴非無理由，自應由本院撤銷改判之。
　㈡爰審酌被告之素行狀況，犯罪之動機、目的、手段、所竊取
    財物之價值、對於告訴人所生損害、目前未與告訴人和解、
    亦未賠償損害等犯後態度，兼衡其身心健康情形（見本院卷
    第25頁）、教育程度、工作收入、家庭生活暨經濟狀況（見
    本院卷第162頁）等一切情狀，就所犯上開2罪，分別量處如
    附表編號1、2所示之刑，均諭易科罰金之折算標準。並審酌
    各罪之罪名相同，每次犯罪之手法、過程、態樣相近，且行
    為時間接近，地點相同，被害人為同一人等情，予以綜合整
    體評價後，酌定其應執行刑為拘役30日，並諭易科罰金之折
    算標準。
四、沒收
　　被告實行上開2罪，各竊得衣物10件，均屬其犯罪所得，且
    為被告所管領支配者，固未扣案，惟尚未實際合法發還被害
    人，亦無刑法第38條之2所定倘宣告沒收或追徵有過苛之虞
    等情形，爰依刑法第38條之1第1項前段規定，在各該罪刑項
    下宣告沒收，並依同條第3項規定諭知於全部或一部不能沒
    收或不宜執行沒收時，追徵其價額。至於被告持以行竊之雨
    傘1把，並未扣案，為一般日常生活用物，難認有何宣告沒
    收以達預防犯罪目的之必要，欠缺刑法上之重要性，爰不予
    宣告沒收，附此敘明。
據上論斷，應依刑事訴訟法第369條第1項前段、第364條、第299
條第1項前段，判決如主文。
本案經檢察官陳建勳提起公訴，檢察官董怡臻到庭執行職務。
中　　華　　民　　國　　111 　年　　6 　　月　　16　　日
              　　刑事第六庭    審判長法　官  劉方慈
                                      法　官  許曉微
                                      法　官  朱嘉川
以上正本證明與原本無異。
不得上訴。
                                      書記官  尤朝松 
中　　華　　民　　國　　111 　年　　6 　　月　　17　　日
附錄：本案論罪科刑法條全文
修正前中華民國刑法第320條
意圖為自己或第三人不法之所有，而竊取他人之動產者，為竊盜
罪，處5 年以下有期徒刑、拘役或500元以下罰金。
意圖為自己或第三人不法之利益，而竊佔他人之不動產者，依前
項之規定處斷。
前二項之未遂犯罰之。

附表：
編號 本院判決處刑 備註 1 程一萍共同竊盜，處拘役貳拾日，如易科罰金，以新臺幣壹仟元折算壹日。未扣案之犯罪所得衣物拾件沒收。 犯罪事實一 2 程一萍竊盜，處拘役貳拾日，如易科罰金，以新臺幣壹仟元折算壹日。未扣案之犯罪所得衣物拾件沒收。 犯罪事實二